# 请教陈版，关于以股权增资的确认时点

提问人：claudiachen 时间：2011-06-28 12:12:03
境外母公司(B)以境内子公司75%(C)的股权对其境内全资子公司(A)进行增资，C公司变更后的营业执照已经取得，由于涉及到股权转让代扣代缴所得税的问题，A公司尚未取得外管局的核准件，故验资尚未完成，工商变更也未完成。
A公司与B公司签订的股权转让协议中约定“股权转让在C公司的新营业执照签发之日起生效”
在上述情况下，A公司能进行增资的会计处理吗？即Dr：长期股权投资，Cr：实收资本？

回答人：chenyiwei
回复 close_kk 的帖子
长期股权投资的确认可以基于实质重于形式的原则，以标的股权上风险和报酬的实质转移作为依据，但要确认实收资本的增加还是必须严格遵循法律形式要求，在获得外管局核准件之前不能确认实收资本的增加。所以长期股权投资和实收资本的确认之间可能存在时间差。当A企业已满足长期股权投资确认条件但尚未满足确认新增实收资本的条件时，可以暂时贷记资本公积，到增资的所有法律手续办理完毕后转为实收资本。

回答人：chenyiwei
回复 claudiachen 的帖子
由于A是B的全资子公司，所以如果可以确定该笔交易不会转回或撤销的（例如，预计母公司不会收回对C的股权投资），并且预计不会要求A支付股权转让款，则A贷记资本公积还是恰当的。当然，如果时间较长，对A而言是存在税务风险的，即被税务机关认定为接受境外母公司捐赠的风险。

回答人：chenyiwei
回复 nikankan 的帖子
由于注册资本和实收资本的变动是非常注重法律形式的，所以在获得外管局的核准件之前，不能认为已经具备了在法律上认可其为出资的条件，因此不能确认为实收资本增加，还是应当先记入资本公积等暂记科目。
在验资时，我理解仍然是按照股权出资办理，而不是资本公积转增。主要考虑是：股东之间签署的协议约定的出资方式就是股权出资，并且相关股东也是按照股权出资办理手续，仅仅是由于法律形式方面的问题导致暂不能确认为实收资本，也就是先期确认为资本公积和后期转为资本都是在原协议框架内进行的，是同一交易事项的两个不可分割的步骤，并不是互不相干的两项独立交易。

提问人：lzqyybb 时间：2017-01-30 16:57:59
按照准则的要求，合并的起始点是企业合并日，而合并日的确定则是购买方实际取得对被购买方控制权的日期。按照应用指南的要求，“同时满足下列条件的，通常可认为实现了控制权的转移： 　　（一）企业合并合同或协议已获股东大会等通过。 　　（二）企业合并事项需要经过国家有关主管部门审批的，已获得批准。 　　（三）参与合并各方已办理了必要的财产权转移手续。
（四）合并方或购买方已支付了合并价款的大部分（一般应超过 50 ％），并且有能力、有计划支付剩余款项。 　　（五）合并方或购买方实际上已经控制了被合并方或被购买方的财务和经营政策，并享有相应的利益、承担相应的风险。“ 我审计一家期货公司，股东为A国有独资公司，因国资改革的需要，在国资委的推动下，A国有独资公司将其股权转让给B国有独资公司。双方股权的转移也得到了国资委的正式批复，批复时间为 2016 年 8 月。按规定，期货公司的股权变动是需要证监会的批准。但截止 2016 年 12 月 31 日，期货公司尚未取得证监会的批复，所以也没有到工商部门办理股权变更登记，但期货公司的实际控制权已经移交给B国有独资公司。
请问： 1 、B公司支付的股权转让款是否应当放在长期股权投资科目核算，还是哪个科目核算？ 2 、B公司本年度是否应当将期货公司纳入合并？

回答人：chenyiwei
这种情况，因为尚未获得必需的外部批准，因此股权转移不成立，B不能认为已取得对该期货公司的控制权。该期货公司仍纳入A的合并报表范围。

提问人：呼叫帮助 时间：2017-02-01 19:32:56
对于楼友提出的问题，我想请教下您， 双方股权的转移也得到了国资委的正式批复，B公司已取得对该期货公司的实质性控制权，为什么缺少个行业监管部门的批复就不可以合并，这不是形式与实质存在矛盾?实质重于形式原则在合并报表这里就不适用了吗？

回答人：chenyiwei
行业监管部门对特定行业内目标企业的股权变更的行政许可，是判断购买日或合并日的必要条件，否则该股权转让是无效的，随时可能被责令终止、恢复原状。

提问人：呼叫帮助 时间：2017-02-02 18:26:49
谢谢了！ 尚未获得必需的外部批准，因此股权转移不成立，B不能认为已取得对该期货公司的控制权。那请问B公司支付给A国有独资公司的股权转让款放在哪个科目核算更妥？

回答人：chenyiwei
其他非流动资产。到获得证监会批准后转为长期股权投资并纳入合并报表范围。

提问人：paradise2014 时间：2017-02-02 09:20:26
请教陈版主。我实务工作中遇到了一问题，烦请答疑解惑。我公司 2016 年 7 月新成立的一集团公司A，现有 6 家子公司，A公司都控股60%。这 6 家子公司原是各自独立公司，后以签订投资协议的形式，约定以这 6 家公司以其60%的股份进行股份增资，形成了现在的集团公司A，同时这 6 家公司的原股东持有现在A公司一定比例的股份作为对价（按照 6 家公司的资产评估价*60%计算得出）。现在已完成工商变更手续。整个交易可理解为股份换股份，A没有付出现金对价，也没有发行股份作为合并对价，那么集团A成立时按照什么确认长期股权投资？借：长期股权投资-6家子公司 贷：实收资本？需要编制合并报表吗？子公司付出60%股份时，应该怎么做账？ 借：长期股权投资-A集团 贷：什么？

回答人：chenyiwei
也就是说这 6 家公司的原股东（同一控制下）以该 6 家子公司的 60 ％股权对A公司出资，换取A公司的股份？目前A公司由谁控制，其直接控股股东是否为该 6 家公司的原股东之一？如果“A没有付出现金对价，也没有发行股份作为合并对价”，那么这些原股东通过出资行为获得了什么？ 如果集团A从同一控制下的其他企业处获得了该 6 家子公司的控制权，则按同一控制下合并处理，需编制合并报表（自 2016 年 7 月开始编制），对该 6 家子公司的长期股权投资按合并日帐面净资产的相应份额作为投资成本，与新增实收资本之间的差额调整权益。 原股东投出 60 ％股权后，如果不能获得对A的控制权，则按处置子公司处理，取得A的股权按公允价值入帐，与原享有的子公司净资产份额之间的差额计入各该原股东合并报表层面的投资收益处理。